【裁判字號】    96,訴,1096
【裁判日期】    970930
【裁判案由】    侵權行為損害賠償
【裁判全文】
臺灣高雄地方法院民事判決              96年度訴字第1096號
原      告  友聯儲運股份有限公司
法定代理人  丙○○
訴訟代理人  郭蔧萱律師
            張賜龍律師
            楊林澂律師
複代理人    甲○○律師
被      告  鍠昇輪胎有限公司
法定代理人  丁○○
訴訟代理人  林復華律師
            林柏瑞律師
被      告  乙○○
            己○○
            戊○○
當事人間侵權行為損害賠償事件，本院於民國97年9 月16日言詞
辯論終結，判決如下：
  主  文
被告鍠昇輪胎有限公司與乙○○應連帶給付原告新台幣柒拾萬壹
仟零柒拾貳元，暨均自民國九十七年九月九日起至清償日止，按
年息百分之五計算之利息。
原告其餘之訴駁回。
訴訟費用由被告鍠昇輪胎有限公司及乙○○連帶負擔四分之一，
餘由原告負擔。
本判決第一項於原告以新臺幣貳拾萬元供擔保後，得假執行；但
被告鍠昇輪胎有限公司如以新臺幣柒拾萬壹仟零柒拾貳元供擔保
後，得免為假執行。
原告其餘假執行之聲請駁回。
    事實及理由
壹、程序方面：
一、按訴狀送達後，原告不得將原訴變更或追加，但不擴張或減
    縮應受判決事項之聲明，或不甚礙被告之防禦及訴訟之終結
    ，不在此限；又被告於訴之變更或追加無異議，而為本案之
    言詞辯論者，視為同意之。民事訴訟法第255 條第1 項第 3
    款、第7 款、同條第2 項定有明文。本件原告主張伊所有夾
    櫃機及板車遭被告鍠昇輪胎有限公司（下稱被告鍠昇公司）
    及其受雇之人即被告乙○○、己○○及戊○○在換裝及拖吊
    過程中損害，爰引侵權行為之法律關係，訴請判決被告應給
    付連帶原告新台幣（下同）2,203,200 元及起訴狀繕本送達
    翌日起至清償日止，按年息5%計算之利息。嗣於起訴狀繕本
    送達後，變更訴之聲明為：被告應連帶給付2,720,892 元及
    自民事追加被告狀繕本送達最後1 位被告之翌日起至清償日
    止，按年息5%計算之利息，其變更請求部分之基礎事實同一
    ，亦無甚礙被告之防禦，且被告鍠昇公司、己○○及戊○○
    ，均無異議，而為本案言詞辯論，揆諸前揭說明，自屬准許
    ，合先敘明。
二、次按訴狀送達後，原告不得將原訴變更或追加他訴，但請求
    之基礎事實同一者，或該訴訟標的對於數人必須合一確定時
    ，追加其原非當事人之人為當事人，不在此限，民事訴訟法
    第255 條第1 項第2 款、第5 款定有明文。查：原告本起訴
    請求被告陳龍駿與其僱主即被告鍠昇公司就本件事故應負侵
    權行為損害賠償責任，嗣於本院審理中查悉當日負責換裝夾
    櫃機輪胎之人為被告乙○○；且被告鍠昇公司事發當日另有
    僱請被告己○○及被告戊○○執行拖吊下述夾櫃機，則被告
    乙○○、己○○及戊○○亦應就本件事故依民法第188 條第
    1 項規定與被告鍠昇公司負連帶賠償責任，故追加被告乙○○、己○○及戊○○均為本件被告，原告所為訴之追加乃基
    於本件事故之同一侵權行為事實而來，揆諸前揭規定，應予
    准許。
三、被告乙○○及己○○經合法通知未於言詞辯論期日到場，核
    無民事訴訟法第386 條所列各款情形，爰依原告之聲請，由
    其一造辯論而為判決。
貳、實體方面：
一、原告起訴：(一)被告鍠昇公司長期以來承攬原告友聯儲運股份
    有限公司（下稱友聯公司）內所有車輛、機械輪胎換裝之工
    作，被告乙○○受被告鍠昇公司僱傭，為被告鍠昇公司換裝
    輪胎之專業技師。被告乙○○於民國95年7 月28日上午11時
    許，至原告所在地，為編號FH-306號機種為HYSTER1200-12E
     C空櫃鎖拴式夾櫃機（下稱系爭夾櫃機）更換左前輪胎，詎
    料，因被告乙○○有未先固定支撐夾櫃機之千斤頂及夾櫃機
    即貿然進行輪胎之換裝之過失，致使支撐系爭夾櫃機之千斤
    頂滑脫，因而致系爭夾櫃機翻覆，並重壓停放於系爭夾櫃機
    旁之板車，致系爭夾櫃機及板車均受損。(二)事故發生後，被
    告鍠昇公司即僱請被告己○○（即欣運工程行）及被告戊○○（即宏昇吊車工程行）至現場欲將系爭夾櫃機拖吊起，然
    因被告己○○及戊○○有未慮及鋼索承重範圍及操作不慎之
    過失，致吊車鋼索斷裂，而造成系爭夾櫃機第2 次翻覆。因
    被告乙○○、己○○及戊○○均為被告鍠昇公司履行債務之
    使用人與受僱人，被告鍠昇公司就渠等之過失，依民法第22
    4 條與第188 條之規定，與自己之過失負同一責任，則被告
    鍠昇公司就系爭夾櫃機翻覆之損害，亦應負損害賠償責任。
    (三)系爭夾櫃機因上述2 次翻覆，造成專用吊櫃架、駕駛座左
    門等毀損，另原告之板車亦因遭系爭夾櫃機重壓，造成右後
    輪輪胎及輪圈、大樑等毀損，原告為修復系爭夾櫃機及板車
    而共支出2,186,808 元，是原告此部分受有2,186,808 元之
    損害；另原告為修復系爭夾櫃機而另支出進口移側總成所需
    之報關費用、進口稅及相關運輸等費用共計74,084元 ；又
    原告因系爭夾櫃機翻覆毀損致無法作業，須另向頂州貨櫃行
    承租貨櫃堆高機作業，共支出租金費用460,000 元。爰依債
    務不履行及侵權行為之法律關係，提起本訴。並聲明：(一)被
    告應連帶給付原告2,720,892 元及自民事追加被告狀繕本送
    達最後1 位被告之翌日起至清償日止，按年息5%計算之利息
    。(二)願供擔保為假執行之宣告。
二、被告鍠昇公司則以：(一)系爭夾櫃機翻覆之原因乃原告在被告
    乙○○換裝輪胎前，未依規定將系爭夾櫃機前方支架降下，
    致系爭夾櫃機頭重心不穩而翻覆，且係因原告未將板車於適
    當位置，而停放在系爭夾櫃機旁，始致夾櫃機翻覆時壓到板
    車受損，此部分亦為原告之過失，與被告乙○○及鍠昇公司
    無關。(二)再者，原告雖主張係因被告乙○○未將千斤頂固定
    妥當，致系爭夾櫃機翻覆云云。惟若千斤頂有固定不當之情
    ，至多發生千斤頂滑脫，並使固定之部位（即系爭夾櫃機左
    前方）往下掉落，並不會造成系爭夾櫃機本體翻覆，是原告
    上開主張，並無理由。另按勞工安全衛生設施規則第116 條
    第12款規定及依堆高機停車時之操作方法，駕駛離開堆高機
    時，應將貨叉（即前方支架）降至地面，並將原動機熄火、
    制動，其目的在防止堆高機因重心不穩失去平衡而有翻覆之
    情節發生，然原告違反上開規定，未將系爭夾櫃機前方支架
    降至地面，是此，本件事故確係因原告違反相關夾櫃機之操
    作方法及規定，與被告鍠昇公司及乙○○無涉。(三)系爭夾櫃
    機第1 次翻覆後，被告鍠昇公司即請被告己○○（即欣運工
    程行）至現場處理拖吊事宜，而被告己○○至現場之後，自
    明再請被告戊○○（即宏昇吊車工程行）共同處理，故被告
    戊○○非被告鍠昇公司所僱請，且當時係被告戊○○吊車繩
    索斷裂，致發生第2 次發生翻覆，是被告鍠昇公司自不應為
    被告戊○○之行為負連帶責任，是原告請求被告鍠昇公司應
    就第1 次及第2 次翻覆所造成系爭夾櫃機及板車之損害，負
    全部賠償責任，實無理由。(四)另關於原告請求系爭夾櫃機側
    移總成修復費用、升降滾輪修復費用、傾斜升降缸材料修復
    費用、升降主樑系統（含油壓缸）等修復費用，因上開部分
    ，均可修復，可見無完全更新之必要，是原告請求此部分修
    復費用誠屬過高；另原告請求進口報關及稅務費用，因系爭
    夾櫃機之零件修復為不需更新，所以原告無支出此部分費用
    之必要；又原告拒絕被告鍠昇公司進場修復系爭夾櫃機，是
    原告應不得請求承租其他推高機之費用。(五)此外，被告鍠昇
    公司對原告有850,413 元貨款可供抵銷，茲主張抵銷等語置
    辯，並聲明：(一)駁回原告之訴。(二)如受不利之判決願供擔保
    免為假執行之宣告。
三、被告己○○及戊○○則以：系爭夾櫃機翻覆後，係被告鍠昇
    公司聘請被告己○○到現場處理拖吊事宜，被告己○○另聘
    請被告戊○○協助吊運，當時係因被告戊○○之吊車繩索遭
    系爭夾櫃機之夾角切斷而斷裂，致系爭夾櫃機第2 次翻覆。
    然系爭夾櫃機及板車，於渠等至現場拖吊時，早有損壞，亦
    即因第2 次翻覆而增加系爭夾櫃機及板車之損害有限，且無
    法與第1 次翻覆時區隔，是原告全部要渠等全部負責賠償責
    任，當無理由等語置辯，並聲明：(一)駁回原告之訴。(二)如受
    不利之判決願供擔保免為假執行之宣告。
四、被告乙○○經合法通知並未到庭答辯，亦未提出書狀作何聲
    明或陳述。
五、不爭執事項
  (一)被告鍠昇公司曾承攬原告車輛及機械輪胎換裝之工作。
  (二)被告乙○○受被告鍠昇公司僱傭，為被告鍠昇公司換裝輪胎
    之專業技師。
  (三)被告鍠昇公司於95年7 月28日上午11時許，派被告乙○○替
    系爭夾櫃機更換左前輪胎。
  (四)被告乙○○於更換過程中，系爭夾櫃機發生第1 次翻覆事件
    ，且壓至停放在系爭夾櫃機旁之板車。
  (五)系爭夾櫃機發生第1 次翻覆後，被告鍠昇公司僱請被告己○○將系爭夾櫃機吊起，被告己○○有聘請被告戊○○協同拖
    吊，因被告戊○○操作之吊車鋼索斷裂，造成系爭夾櫃機第
    2 次翻覆。
  (六)被告鍠昇公司對原告有已到期之850,413元貨款債權。
六、爭執事項
  (一)被告乙○○就系爭夾櫃機第1次翻覆之發生，有無過失？原
    告就本件損害之發生是否與有過失？
  (二)被告己○○及戊○○就系爭夾櫃機第2 次翻覆之發生，有無
    過失？
  (三)若被告乙○○、己○○及戊○○就上述翻覆事故有過失，被
    告鍠昇公司是否應負僱用人之連帶賠償責任？
  (四)若有，則原告可求償之金額為若干？茲分述如下：
七、本院判斷如下：
  (一)被告己○○及戊○○就系爭夾櫃機第2 次翻覆之發生，有無
    過失？
  1.原告雖主張被告鍠昇公司僱請被告己○○及被告戊○○將系
    爭夾櫃機吊起時，因被告己○○及戊○○未慮及鋼索承重範
    圍及操作不慎，導致鋼索斷裂，造成系爭夾櫃機第2 次翻覆
    ，而主張被告己○○與戊○○應連帶負擔損害賠償責任云云
    。
  2.按因故意或過失，不法侵害他人之權利者，負損害賠償責任
    ，民法第184 條第1 項。是損害賠償之債，以有損害之發生
    及有責任原因之事實，並二者之間，有相當因果關係為成立
    要件。故原告所主張損害賠償之債，如不合於此項成立要件
    者，即難謂有損害賠償請求權存在，最高法院著有48年臺上
    字第481 號判例可資參照。又按當事人主張有利於己之事實
    者，就其事實有舉證之責任。其因侵權行為所生之損害賠償
    請求權，以行為人有故意或過失不法侵害他人之權利為成立
    要件；倘行為人否認有故意或過失，即應由請求人就此利己
    之事實舉證證明；若請求人先不能舉證以證實自己主張之事
    實為真實，則行為人就其抗辯事實即令不能舉證，或所舉證
    據尚有疵累，亦應駁回請求人之請求，最高法院92年度台上
    字第1505號判決可資參照。原告主張被告己○○及戊○○應
    與被告乙○○及鍠昇公司就系爭事故所生之損害負連帶賠償
    責任，然此為被告己○○及戊○○所否認，揆諸前開規定及
    說明，原告自應就此部分，先舉證證明。
  3.原告雖主張被告己○○及戊○○在將系爭夾櫃機吊起時，因
    未慮及鋼索承重範圍及操作不慎之過失，導致鋼索斷裂，造
    成系爭空櫃鎖拴式夾櫃機第2 次翻覆等情，然原告迄今並未
    提出伊主張被告己○○及戊○○有上述「未慮及鋼索承重範
    圍及操作不慎過失」之證據，是原告主張是否為真，尚有可
    疑。雖被告戊○○及己○○承認第2 次夾櫃機翻覆之原因係
    因被告戊○○操作之吊車鋼索斷裂所致（見本院卷B 第10 1
    頁），然渠等否認係操作之過失所致。是此，既然原告無法
    證明上述鋼索斷裂，係導因於被告己○○或戊○○操作不當
    所致，佐以，經本院將本件事故函送財團法人中華工商研究
    院鑑定原因，依該鑑定報告書第35頁記載：「第二項：第2
    次翻覆現場分析」、「壹、鑑定依據：本案第2 次翻覆發生
    至今已間隔一段時日，一切依囑託單位、兩造所提供之資料
    進行分析，由於現場作業情形無法重建，此無法確認當時吊
    卸時的固定方式、操作流程等因素，故無就系爭夾櫃機實品
    與吊繩進行測試分析或模擬實驗」、「貳、翻覆原因分析：
    一、兩造提供資料：(一)就兩造所提出之翻覆現場之照片記錄
    ，確認翻覆時之系爭夾櫃機樣態，係吊車上鋼索吊繩發生斷
    裂。(二)依據原告方所提供照片顯示，翻覆現場呈現斷裂鋼索
    吊繩之殘餘物。二、翻覆原因：依據系爭夾櫃機第2 次翻覆
    過程、照片記錄，吊車將翻覆之系爭夾櫃機吊起時發生翻覆
    ，依此研判系爭夾櫃機第2 次之原因係因吊車之鋼索吊繩斷
    裂所致」等語，此有該院鑑定研究報告書可參（外放）。是
    依上開鑑定報告書，亦僅可確認系爭夾櫃機會發生第2 次翻
    覆，係因吊車之鋼索吊繩斷裂，然吊車吊繩會斷裂之原因甚
    多，而因本件事故現場已經無法重建，致無法確認當時被告
    己○○及戊○○執行拖吊時，是否有「實施吊卸時之固定方
    式或操作流程」之過失。準此，本件並無證據可證被告己○○及戊○○對系爭夾櫃機第2 次翻覆有何故意或過失之情自
    明。
  4.依上所述，原告並未證明被告己○○及戊○○在實施吊卸系
    爭夾櫃機之際，有何故意或過失之舉，而導致系爭夾櫃機發
    生第2 次翻覆之情。參以，縱認當時系爭夾櫃機會發生第2
    次翻覆係因被告己○○及戊○○實施吊卸時操作不慎所致，
    然因原告亦自承伊無法區分系爭夾櫃機及板車現狀損害，究
    係在第1 次翻覆或第2 次翻覆所造成等語（見本院卷B 第10
    0 頁）。基此，既然原告並無法證明系爭夾櫃機及板車在被
    告己○○及戊○○實施吊卸前之受損情形，亦即原告並無法
    證明系爭夾櫃機及板台在第2 次翻覆時，究有何新增之損害
    發生，從而，原告主張被告己○○及戊○○應負損害賠償責
    任云云，即屬無據。是此，既然被告己○○及戊○○無庸就
    系爭夾櫃機第2 次翻覆事故負損害賠償責任，則原告主張被
    告鍠昇公司及乙○○應依民法第188 條與被告己○○及戊○○負連帶賠償責任等語，亦屬無據，應予駁回。
  (二)被告鍠昇公司與乙○○就第1 次夾櫃機翻覆，有無對原告成
    立侵權行為？原告就上述損害之發生是否與有過失？
  1.被告鍠昇公司雖抗辯：(1)系爭夾櫃機會翻覆乃因原告在被告
    乙○○換裝輪胎前，未依規定將夾櫃機前方支架降下。又因
    千斤頂若固定不當致滑脫，至多造成系爭夾櫃機部分掉落，
    並不會造成系爭夾櫃機翻覆，是被告鍠昇公司就本件事故並
    無過失。(2)另原告未將板車停放在適當場地，致系爭夾櫃機
    翻覆時，造成板車受損，亦不可歸責予被告鍠昇公司云云。
  2.因故意或過失不法侵害他人之權利者，負損害賠償責任，民
    法第184 條第1 項前段定有明文。被告鍠昇公司雖以前揭情
    詞置辯，是本院即應審酌系爭夾櫃機第1次翻覆之原因為何
    ？亦即被告乙○○在換裝系爭夾櫃機輪胎時，是否有過失及
    被告乙○○與被告鍠昇公司是否應對原告是否應負侵權行為
    損害賠償責任？經查：
  (1)被告乙○○於本院以證人身分傳訊時證稱：「（95年7 月28
    日修繕過程？）那天公司派我去原告公司更換輪胎，我就去
    原告公司，那時候，夾櫃車仍在工作，當場只有我與夾櫃車
    司機，我有向上面的司機說我要更換輪胎，他就將車停下熄
    火‧‧‧我已經更換左前第1 個輪胎完畢，在更換左前第2
    個輪胎時，車子就翻倒了。因為架子放的位置太高，所以車
    翻倒。那是原告公司要負責將架子放低，因為那種車子我不
    會駕駛」、「（你在更換輪胎時，是否已經發現架子放的太
    高？）我所謂的架子，指車子的起降架。我在更換第1 個輪
    胎當時就已經發現，但是沒有向巫渙然反應，因為當時我沒
    有想到那麼多」等語（見本院卷A 第223-224 頁）。參以證
    人巫煥然於本院審理時證稱：「（你們之前更換輪胎時，是
    否每次都將架子降下？）每次都沒有放下來，都是會升到2
    個貨櫃的高度，因為將架子放下來的話，會影響到其他板車
    的運作」等語（見本院卷A 第228 頁）。是依被告乙○○及
    證人巫煥然上開供詞，當日被告乙○○在換裝系爭夾櫃機輪
    胎時，系爭夾櫃機前方支架確未降至地面，且依證人巫煥然
    上述證詞，原告在委請他人換裝輪胎時，依其習慣本會將夾
    櫃機前方支架提升至一定高度，佐以被告乙○○陳述：「（
    你是否曾經受僱於被告鍠昇公司？時間？）有，從95年9 月
    多到96年6 月20日，我的工作內容作輪胎修補、更換」、「
    （是否到過原告友聯儲運股份有限公司去更換輪胎？）有」
    、「（工作內容為何？）‧‧‧我還在國中就讀時就因為朋
    友介紹才去被告公司工作，我是從學徒開始做起，那時候一
    直在被告公司工作。我有被告公司勞保。我一開始去被告工
    作就是做更換輪胎的工作」、「（除了7 月28日以外，是否
    曾經去原告公司更換輪胎？）有」、「（是否更換同樣夾櫃
    機輪胎？）我有去原告公司更換夾櫃機、板車輪胎，之前我
    是更換夾櫃機後輪胎。案發當天是更換夾櫃機前輪胎」等語
    （見本院卷A 第223-224 頁）。是依被告乙○○上開陳述，
    伊自國中畢業時起即受雇於被告鍠昇公司，從事更換輪胎之
    工作，且伊於本件案發前即有替原告更換過夾櫃機輪胎之經
    驗，可認被告乙○○對於換裝夾櫃機輪胎一事，應具有一定
    之經驗，若發當日系爭夾櫃機支架放置高度，確實有異於伊
    之前換裝輪胎時之情狀，伊自應向原告員工反應或作更適當
    之防護，然被告乙○○並無此舉，則被告鍠昇公司辯稱會發
    生本件夾櫃機翻覆事件，全係因原告未將系爭夾櫃機之支架
    降下，被告乙○○並無過失云云，是否為真，尚有可疑。
  (2)再者，被告乙○○在換裝夾櫃機輪胎時，本應負有以千斤頂
    固定夾櫃機，避免夾櫃機在換至輪胎過程中發生滑動之意外
    之義務。而本件依系爭夾櫃機翻覆之角度、高度現場照片研
    判，本件係因千斤頂滑落致系爭夾櫃機翻覆，且千斤頂之所
    以滑落之原因，係因為被告乙○○用以支撐系爭夾櫃機之千
    斤頂，至多得撐起系爭夾櫃機提升高度至8.47公尺，然依翻
    覆現場照片顯示，案發當時，系爭夾櫃機高度已升高至12.3
    公尺，遠超過千斤頂得以支撐之高度。是此，既然被告乙○○在換裝輪胎過程中，本須以千斤頂固定系爭夾櫃機，則被
    告乙○○本須判斷伊使用之千斤頂得否支撐夾櫃機提升之高
    度，而本件被告乙○○並無應能注意而不注意之情形，致發
    生系爭夾櫃機第1 次翻覆事件，並因而致系爭夾櫃機及板台
    受損，則被告乙○○就上述事故當有過失自明。是此，被告
    鍠昇公司辯稱系爭夾櫃機翻覆並非因被告乙○○之過失云云
    ，實屬無據，不足採信。且上開鑑定報告書亦同此意見，故
    被告乙○○就系爭夾櫃機翻覆自應負肇事之責任一事，已堪
    認定。
  3.按受僱人因執行職務，不法侵害他人之權利者，由僱用人與
    行為人連帶負損害賠償責任。但選任受僱人及監督其職務之
    執行，已盡相當之注意或縱加以相當之注意而仍不免發生損
    害者，僱用人不負賠償責任，民法第188 條第1 項定有明文
    。查：本件被告乙○○為被告鍠昇公司之受僱人，而被告乙○○在執行職務時，因過失致侵害原告之權利，業如前述，
    且被告鍠昇公司並未證明伊選任受僱人即被告乙○○或監督
    被告乙○○職務之執行，已盡相當之注意或縱加以相當之注
    意仍不免發生損害之情，則原告請求被告鍠昇公司及乙○○
    連帶負侵權行為損害賠償責任，自有理由。
  4.按損害之發生或擴大，被害人與有過失者，法院得減輕賠償
    金額，或免除之，前開規定，於被害人之代理人或使用人與
    有過失者，準用之，民法第217 條第1 項、第3 項定有明文
    。被告另鍠昇公司抗辯系爭夾櫃機之使用人巫煥然就夾櫃機
    之操作方法及規定，有違反注意義務，且原告另有未將板車
    停放在適當場所之過失，故原告對本件損害之發生及擴大，
    與有過失之情等語。經查：
  (1)按勞工安全衛生設施規則第116 條第1 項第12款規定：堆高
    機於駕駛者離開其位置時，應採將貨叉等放置於地面，並將
    原動機熄失、制動。是依上開規定，當被告乙○○換裝系爭
    夾櫃機輪胎時，駕駛系爭夾櫃之人即原告員工應將系爭夾櫃
    機熄火，並將夾櫃機之支架降落放置於地面，以防止堆高機
    因重心不穩失去平衡而有翻覆之情節發生，而證人巫煥然並
    不否認系爭夾櫃機翻覆前，系爭夾櫃機前方支架並未放置在
    地面，反而是升高距離地面約2 個貨櫃之高度等情，可認原
    告員工巫煥然確實未依上開規定，將系爭夾櫃機支架降下，
    承前所述，本件系爭夾櫃機會發生翻覆之原因主要係因系爭
    夾櫃機支架高度過高，致千斤頂支撐不住滑落所致。是此，
    被告鍠昇公司抗辯因原告未將系爭夾櫃機支架降至地面高度
    ，而認原告對損害之發生與有過失等語，應屬可採。
  (2)另被告鍠昇公司抗辯原告未將板車置放在適當位置，是其就
    損害之擴大，亦有過失等語。依上述鑑定報告書模擬第1 翻
    覆時之現場照片（見該鑑定報告第21頁），板車1 停放之位
    置確實緊鄰在系爭夾櫃機旁。依勞工安全衛生設施規則第15
    2 條，堆高機在為機械作業時，應清除其保持通道之障礙物
    及採取必要措施，此為避免堆高機在作業過程發生危險，同
    理，堆高機在從事維修時，亦應保持周圍環境淨空，以維護
    安全，然原告當時卻將板車1 緊鄰停放在系爭夾櫃機旁而未
    駛離，則原告就此部分，亦有過失自明。準此，依上述民法
    第217 條第1 、3 項規定，原告就其使用人即駕駛巫煥然之
    上述疏失所致系爭夾櫃機翻覆之損害，為與有過失。本院審
    酌兩造之過失情節，認兩造就本件事故所受損害之過失責任
    比例，為原告應負擔百分之40，被告鍠昇公司及乙○○應負
    擔百分之60。
  (三)原告得請求被告乙○○及鍠昇公司賠償之金額為何？
  1.按不法毀損他人之物者，被害人得請求賠償其物因毀損所減
    少之價額。負損害賠償責任者，除法律另有規定或契約另有
    訂定外，應回復他方損害發生前之原狀。不能回復原狀或回
    復顯有重大困難者，應以金錢賠償其損害，民法第196 條、
    第213 條、第215 條分別定有明文，是物被毀損時，被害人
    除得依民法第196 條請求賠償外，並不排除民法第213 條至
    第215 條之適用（最高法院77年度第9 次民事庭會議決議意
    旨參照）。
  2.原告主張因本件事故受有：(1)系爭夾櫃機側移總成修復費用
    96 1,344元；(2)系爭夾櫃機升降滾輪修復費用40,192元；(3)
    夾櫃機電纜端子台修復費用768 元；(4)夾櫃機傾斜升降缸材
    料修復費用：4,694 元；(5)系爭夾櫃機升降主樑系統（含油
    壓缸修復費用：1,085,492 元；(6)系爭夾櫃機駕駛室左門總
    成修復費用52,152元；(7)板台整修42,166元；(8)進口報關費
    用、進口稅及相關運輸支出費用74,084元；(9)租夾櫃機費用
    46 0,000元，總計為2,720,892 元之損害，茲就原告上開請
    求判斷有無理由。
  3.經查：
  (1)系爭夾櫃機電纜端子台因第1 次系爭夾櫃機翻覆而有毀壞；
    另系爭夾櫃機駕駛室左門因翻覆，致門面上玻璃碎裂；另因
    系爭夾櫃機翻覆而撞擊停放在旁之板車，致板車板台1 側支
    架及輪胎發生損壞等情，為被告鍠昇公司所不爭執，復有現
    場照片可參，此部分事實，均可認定。而原告依據上開鑑定
    報告書估算之損害修復費用，請求被告鍠昇公司及乙○○賠
    償夾櫃機電纜端子台修復費用768 元、系爭夾櫃機駕駛室左
    門總成修復費用52,152元及板台整修42,166元等費用，除有
    上開鑑定報告書可憑，另有原告提出之報價單、估價單等資
    料可參（見本院A 卷第132 頁、第145-148 頁），且為被告
    鍠昇公司所不爭執，而被告乙○○經本院合法通知無正當理
    由未到庭，亦未提出書狀作何聲明或陳述，經本院調查證據
    之結果，堪信原告上開主張為真實。是原告請求被告鍠昇公
    司及乙○○連帶賠償此部分損失，誠屬有理，應予准許。
  (2)原告請求系爭夾櫃機側移總成修復費用共961,344 元部分，
    則為被告鍠昇公司所否認，並抗辯：該構件既然經修復而得
    以運作，即無更新之必要，況原側移總成僅左側受損，其餘
    側移主樑及右側部分均無損害云云。查：系爭夾櫃機側移總
    成因翻覆造成支架變形彎曲一事，為被告鍠昇公司所不爭執
    ，復有現場照片可參，此部分事實，應可認定。被告鍠昇公
    司雖以前詞置辯，惟系爭系爭夾櫃機側移總成係用以夾持空
    貨櫃，且由精密電子零件組成，並受主控台控制，並非單純
    之機械作動元件，而屬於精密構件，因本件翻覆事件，致系
    爭夾櫃機側移總成已有左側支架變形、彎曲之情，亦即系爭
    夾櫃機側移總成已經上開撞擊而受損，既然系爭夾櫃機側移
    總成在變形之情況下，即會影響該構件之精密度，則原告主
    張此部分應該換新，實有理由，是被告鍠昇公司上開辯解，
    要難採信。此外，鑑定機關就上開部分之修復費用，是以原
    廠新品報關資料之金額，並已經依使用年限折舊，而計算出
    修復費用為961,334 元，亦屬有據。是原告主張依鑑定報告
    請求系爭夾櫃機側移總成修復費用961,344 元，自有理由。
  (3)原告主張系爭夾櫃機升降滾輪修復費用40,192元部分，為被
    告鍠昇公司所否認，並抗辯：按鑑定報告所載，既然該升降
    滾輪係裝設於升降主樑系統之內，倘系爭夾櫃機升降主樑系
    統更新，則此部分即無再行更新之必要云云。惟查：系爭夾
    櫃機滾輪因翻覆造成破裂一事，為被告鍠昇公司所不爭執，
    復有現場照片可參，此部分事實，應可認定。被告鍠昇公司
    雖以前詞置辯，惟本項部分係僅包括系爭系爭夾櫃機輪胎部
    分，而依上開鑑定報告關於系爭夾櫃機主樑系統部分係包括
    油壓構件、齒輪、升降作動系統、載重等物，並不包括輪胎
    部分，是被告鍠昇公司抗辯系爭夾櫃機升降滾輪應包括在系
    爭夾櫃機主樑系統內云云，並不實在。再者，系爭夾櫃機升
    降滾輪確實已經破損，而輪胎屬於耗材零件，在破損情況下
    ，本無修復之可能，則原告主張此部分應換新，實有理由。
    又鑑定機關依合理採購成本，並攤提成本後，而計算出此部
    分修復費用為40,192元，誠屬有據，是原告依鑑定報告請求
    系爭夾櫃機升降滾輪修復費用40,192元，自有理由。
  (4)原告主張夾櫃機傾斜升降缸材料修復費用4,694 元部分，為
    被告鍠昇公司所否認，並抗辯：依鑑定報告所載，升降主樑
    系統包括有油壓構件、齒輪、升降作動系統、載重等多重機
    制，且該傾斜升降缸材料係升降主樑系統作動之必要構件，
    則若系統夾櫃機升降主樑系統已更新，此部分即無再行修理
    之必要云云。惟查：系爭夾櫃機傾斜升降缸材料因翻覆造成
    受損一事，為被告鍠昇公司所不爭執，復有現場照片可參，
    此部分事實，應可認定。被告鍠昇公司雖以前詞置辯，惟本
    項部分係僅專指升降缸內部材料部分，與上述系爭夾櫃機主
    樑系統並不相同，而升降缸材料係升降主量系統作業必要構
    件，升降缸內面經過精密加工，若無法正常運作，或影響升
    降主樑上下作動，則原告主張此部分應修復，實有理由。又
    鑑定機關是依合理市場修繕費用，並攤提成本後，而計算出
    此部分修復費用為4,694 元，亦屬有據，是原告依鑑定報告
    請求系爭夾櫃機傾斜升降缸材料修復費用4,694 元，應予准
    許。
  (5)原告主張夾櫃機升降主樑系統（含油壓缸）修復費用1,085,
    492 元部分，為被告鍠昇公司所否認，並抗辯：按鑑定報告
    ，既然此部分受損狀況仍屬「堪用」，且不影響系爭夾櫃機
    上、下作動，即應無更新之必要云云。經查：系爭夾櫃機升
    降主樑系統因翻覆造成鍊條脫離、歪斜等情，為被告鍠昇公
    司所不爭執，復有現場照片可參，此部分事實，應可認定。
    被告鍠昇公司雖以前詞置辯，惟系爭夾櫃機主樑系統（包括
    油壓構件、齒輪、升降作動系統及載重）雖未直接撞擊地面
    ，然因主樑部分有部分區域撞擊板車，致使主樑系統有歪斜
    之情，雖目前狀況可堪使用，然確實已對系爭夾櫃櫃上、下
    作動之精確度有所影響，是原告主張此部分，應須修繕，即
    有理由。再者，因上開損害部分係屬於系爭夾櫃機本身之精
    密構件損壞，然尚屬可堪使用之狀態，是鑑定機關依合理市
    場修繕費用併考量原告提出修繕報價，且攤提成本後，而計
    算出升降主樑系統修復費用為885,492 元及系爭夾櫃機油壓
    缸、鍊條、油管、電纜部分為200,000 元，均屬有據，是原
    告依鑑定報告請求系爭夾櫃機升降主樑系統修復費用885,49
    2 元及系爭夾櫃機油壓缸、鍊條、油管、電纜部分200,000
    元，應予准許。
  (6)原告請求進口報關費用、進口稅及相關運輸支出費用74,084
    元部分，為被告鍠昇公司所否認，並抗辯：因維修系爭夾櫃
    機無須更新零件，故原告無須支用報關等相關費用云云。查
    ：雖原告提出進口報關單、統一發票、海關進口貨物稅費繳
    納證兼匯款申請書及收費通知書等資料，主張伊確有支出報
    告等相關費用共74,084元（見本院A 卷第149-153 頁）。然
    此部分報關費用，係在認定該構件需要更新時才會發生之費
    用，承前所述，既然關於系爭夾櫃機本身之構件損害（包括
    側移總成、升降滾輪、電纜端子台、傾斜升降缸材料、升降
    主樑系統及駕駛室左門總成），鑑定機關已經依上開方式評
    估所需之費用，亦即若上開構件有需要更新時，鑑定機關在
    判斷上開構件所需之費用時，已加計相關進口報關稅務費用
    ，則原告就此部分，自不得再向被告請求自明。是此，原告
    此部分請求，洵無理由，應予駁回。
  (7)原告請求承租其他堆高機費用460,000 元費用部分，為被告
    鍠昇公司所否認，並抗辯：因原告拒絕伊進場修復系爭夾櫃
    機，是此部分費用不應由伊負擔，且依原告提出之收據，租
    金費用金額僅有399,000 元云云。查：被告抗辯原告有拒絕
    伊修復乙節，迄今並未提出證明，是被告此部分抗辯，要難
    採信。依原告提出之堆高機租賃契約書（見本院A 卷第154-
    155 頁）原告確實於本件事故發生後翌日即向頂州貨櫃行承
    租堆高機，原告為儲運公司，本須推高機等機具搬送貨物，
    是依其主張因系爭夾翻覆致伊須向他人承租機器進行業務作
    業，當屬可採。惟原告雖主張依上開契約書租金費用應為46
    0,000 元（5,000 元/ 日×92日＝460,000） ，然另依原告
    提出頂州公司出具之統一發票，原告支付予頂州公司堆高機
    租用費為399,000 元，是原告請求399,000 元部分為有理由
    ，逾此部分，即無理由，應予駁回。
  4.綜上，本件原告因應負40％之過失責任，被告鍠昇公司及乙○○就系爭夾櫃機翻覆之發生應負60％之過失責任等情，已
    如前述，是原告得請求被告鍠昇公司及乙○○給付之賠償費
    用，依被害人與有過失之程度應減輕40％，是原告得請求被
    告鍠昇公司及乙○○給付之損害金額，應以1,551,485 元為
    適當（計算式：《961,344+40,192+768+4, 694+1,085,492
    +52,152 元+42,166 元+399,000元》×0.6 ＝1,551,485 （
    元以下，四捨五入）。
  5.原告對被告鍠昇公司起訴主張請求賠償有理由部分，被告鍠
    昇公司可否主張抵銷？
  (1)按二人互負債務，而其給付種類相同，並均屆清償期者，各
    得以其債務，與他方之債務，互為抵銷；抵銷，應以意思表
    示，向他方為之。其相互間債之關係，溯及最初得為抵銷時
    ，按照抵銷數額而消滅，民法第334 條第1 項前段及第335
    條第1 項分別定有明文。
  (2)經查：被告鍠昇公司抗辯原告尚積欠其貨款850,413 元乙節
    ，並提出貨款債權債權表、統一發票、簽收單及折讓證明單
    等資料（見本院A 卷第46-58 頁），此部分事實，為原告所
    不否認，足認被告鍠昇公司對於原告有貨款850,413 元之債
    權。因被告鍠昇公司應賠償原告1,551,485 元，已如前述，
    足認原告與被告鍠昇公司互負金錢債務，並均屆清償期，亦
    即符合抵銷之法定要件，則被告鍠昇公司自得對原告主張抵
    銷。又被告鍠昇公司於96年4 月30日以書狀為抵銷之意思表
    示，有民事答辯狀在卷可查（見本院A 卷第36-40 頁），是
    被告鍠昇公司主張應抵銷850,413 元貨款，尚屬有理。
  6.另按給付有確定期限者，債務人自期限屆滿時起，負遲延責
    任。給付無確定期限者，債務人於債權人得請求給付時，經
    其催告而未為給付，自受催告時起，負遲延責任。其經債權
    人起訴而送達訴狀，或依督促程序送達支付命令，或為其他
    相類之行為者，與催告有同一之效力，民法第229 條第1 、
    2 項分別定有明文。又遲延之債務，以支付金錢為標的者，
    債權人得請求依法定利率計算之遲延利息。但約定利率較高
    者，仍從其約定利率；而應付利息之債務，其利率未經約定
    ，亦無法律可據者，週年利率為百分之5 ，亦為同法第233
    條第1 項及第203 條所明定。查：本件原告請求被告鍠昇公
    司及乙○○應賠償之前開金額，並未定有給付之期限，且非
    因金錢被侵奪，而得依民法第213 條第2 項規定，請求自損
    害發生時起，加給利息。是此，則原告請求自民事追加被告
    狀繕本送達最後1 位被告即被告乙○○之翌日（即97年9 月
    9 日）起，均至清償日止，按年息5 ％計算之利息，為有理
    由，應予准許，逾此部分，惟無理由，應予駁回。
八、綜上所述，本件原告及被告鍠昇公司、乙○○對於因本件系
    爭夾櫃機翻覆禍事故所生損害之過失比例分別為60% 及40%
    ，經減輕被告鍠昇公司及乙○○40% 之賠償金額後，被告鍠
    昇公司、乙○○尚應連帶賠償原告1,551, 485元，再扣除前
    述被告鍠昇公司另以主動債權主張抵銷之850,413 元，被告
    鍠昇公司、乙○○仍應連帶賠償原告701,072 元（計算式：
    1,551,485-850,413 ＝701,072 元）。因此，原告依據侵權
    行為之法律關係，請求被告鍠昇公司及乙○○連帶給付701,
    072 元，及自97年9 月9 日至清償日止之法定遲延利息，為
    有理由，應予准許，其逾此範圍之請求，為無理由，應予駁
    回。
九、原告及被告鍠昇公司均陳明願供擔保，請准宣告假執行或免
    為假執行，核均無不合，爰分別酌定相當擔保金額准許之。
十、又本件判決結果已臻為明確，兩造其餘攻擊防禦方法，經本
    院斟酌後，認對於判決結果已不生影響，爰不逐一論述，併
    予敘明。
十一、據上論結，原告之訴為一部有理由，一部無理由，依民事
      訴訟法第79條、85條第2 項、第390 條第2 項、第39 2
      條第2 項，判決如主文。
中    華    民    國    97    年    9     月    30    日
                  民事第四庭    法    官  張茹棻
以上正本，係照原本作成。
如對本判決上訴，須於判決送達後20日內向本院提出上訴狀
中    華    民    國    97    年    9     月    30    日
                                書 記 官  黃美秀


司法院資訊處製作；財團法人民間司法改革基金會備份。
